臺灣臺中地方法院民事判決　九十年度簡上字第一五二號
　　上　訴　人　陳大臨
　　被 上 訴人　甲○○
右當事人間請求給付房租事件，上訴人對於中華民國九十年一月十日本院台中簡易庭
第一審判決（八十九年度中簡字第二七八八號）提起上訴，本院判決如左：
    主      文
原判決關於命上訴人給付超過新台幣拾捌萬伍仟元部分，及該部分假執行之宣告，
暨訴訟費用之裁判均廢棄。
右開廢棄部分，被上訴人在第一審之訴駁回。
其餘上訴駁回。
第一審訴訟費用除確定部分外及第二審訴訟費用由上訴人負擔十分之七，餘由被上訴
人負擔。
    事      實
甲、上訴人方面：
  壹、聲明：原判決不利於上訴人部分廢棄，又廢棄部分駁回被上訴人第一審之訴。
  貳、陳述：除與原審判決書所載者相同茲予引用外，補稱：
    一、兩造間所訂之租賃契約，約定租賃期間為八十三年七月十五日至八十九年七
        月十五日，上訴人於系爭租賃契約簽定後，旋於其上出資興建廠房，工程款
        計新台幣（下同）二百八十六萬元，預計使用六年，惟於使用四年後，因被
        上訴人與訴外人高木檣間有糾紛，系爭廠房於八十七年六月十日遭法院強制
        執行，縱如原審判決所認上訴人尚應給付五十五萬五千元租金予被上訴人，
        則上訴人興建廠房未使用年限即工程款六分之二（九十三萬元）應予抵銷。
    二、兩造亦約定電費項目中之基本電費由被上訴人支付，流動電費由上訴人負擔
        ，故自八十七年九月至八十八年十二月止，上訴人代被上訴人所墊付之基本
        電費十二萬元及上訴人於簽約時所付之五萬元押租金，均應予抵銷。
  參、證據：除援用原審之立證方法外，補提台中港六支新庄郵局第一六一號存證信
      函影本一份、訴訟書狀影本二份及電費單據十六紙等為證。
乙、被上訴人方面：
  壹、聲明：駁回上訴。
  貳、陳述：除與原審判決書所載者相同茲予引用外，補稱：
    一、被上訴人自第一年至第四年間，每月租金只收一萬五千元，意在補貼上訴人
        興建廠房之工程款。但租金從第五年起調整為每月三萬元後，上訴人即未再
        繳納租金。
    二、同意上訴人以其代被上訴人所墊付之基本電費十二萬元及上訴人所付之押租
        金五萬元與上訴人應付之租金抵銷。
  參、證據：援用原審之立證方法。
丙、本院依職權調閱本院八十八年度中訴字第二號民事案卷。
    理      由
一、本件被上訴人起訴主張：上訴人於八十三年七月十五日向被上訴人承租坐落於台
    中縣太平市○○路一號之廠房，租期六年，詎上訴人自八十七年七月十五日起即
    拒不繳交租金，至八十九年一月三十一日止，計積欠租金共五十五萬五千元（原
    審駁回被上訴人自八十七年七月十五起至八十九年一月三十一日止以外之租金請
    求，未據上訴，該部分已告確定），爰依系爭租賃契約請求上訴人如數給付等語
    。上訴人則以：兩造於八十八年十二月三日已經達成和解，上訴人不必再繳交租
    金，且兩造約定之租金是每月二千元；又縱如原審判決所認上訴人尚應給付五十
    五萬五千元租金予被上訴人，則上訴人出資興建廠房未使用年限即工程款六分之
    二（九十三萬元）、上訴人代被上訴人所墊付之基本電費十二萬元及上訴人於簽
    約時所付之押租金五萬元，均應與被上訴人請求之租金抵銷等語置辯。
二、本件上訴人於八十三年七月十五日向被上訴人承租系爭廠房，租期六年，並由上
    訴人出資在其上興建廠房使用，惟上訴人自八十七年七月十五日起即未再繳納租
    金，後因訴外人高木墻訴請兩造自系爭廠房遷出，該案經本院以八十八年度中訴
    字第二號民事案件審理，兩造與訴外人高木墻乃於八十八年十二月三日該案審理
    時達成和解，兩造同意於八十九年一月三十一日自廠房遷出等事實，已據被上訴
    人提出系爭房屋租賃契約書影本一份為證，並經本院依職權調閱本院八十八年度
    中訴字第二號民事案卷查明屬實，復為兩造所不爭執，應堪認為真實。雖上訴人
    辯稱：兩造於八十八年十二月三日已經達成和解，上訴人不必再繳交租金，且兩
    造約定之租金是每月二千元云云。惟查：
  (一)兩造與訴外人高木墻於八十八年十二月三日本院八十八年度中訴字第二號民事案
    件審理時所成立之和解內容為兩造應將系爭廠房於八十九年一月三十一日前遷出
    ，兩造遷出同時，訴外人高木墻願返還被上訴人押金十五萬元，訴外人高木墻對
    兩造其餘請求拋棄，兩造就該租賃事件，不得對訴外人高木墻有任何爭議及請求
    乙情，已經本院依職權調閱本院八十八年度中訴字第二號民事案卷查明屬實。且
    證人即該案原告即訴外人高木墻之複代理人洪永叡律師於原審言詞辯論時到庭結
    證稱：其並未聽聞兩造就其二人間之租賃契約有何協議，且該案法官亦未就兩造
    間之租賃關係作和解等語。是以本件上訴人辯稱：兩造於八十八年十二月三日已
    經達成和解，上訴人不必再繳交租金云云，即無足採。
  (二)再者，兩造於八十三年七月十五日所定之租賃契約書第三條及第十九條係約定租
    金自八十三年七月十五日起至八十七年七月十四日止每月一萬五千元，自八十七
    年七月十五日起調為每月三萬元，有被上訴人提出之租賃契約書一份附卷可憑，
    復為上訴人所不爭執，應可信為真正。故被上訴人開予上訴人之收據或發票應不
    影響原契約之效力，是上訴人辯稱兩造約定之租金是每月二千元云云，亦不足採
    。
  (三)又依前開和解筆錄之內容，上訴人既同意於八十九年一月三十一日自系爭廠房遷
    出，則應認兩造之租約係於八十九年一月三十一日終止，復為被上訴人於八十九
    年十月二十五日原審言詞辯論時所自認（見原審卷第三十五頁），是被上訴人請
    求上訴人給付八十七年七月十五日起至八十九年一月三十一日止共十八個月半之
    租金共計五十五萬五千元，即屬有據。
三、惟上訴人復主張以其出資興建廠房未使用年限即工程款六分之二（九十三萬元）
    、其代被上訴人所繳之基本電費十二萬元及其於簽約時所付之押租金五萬元與系
    爭被上訴人請求之租金互相抵銷等語。經查：
  (一)上訴人所主張其代被上訴人所墊付之基本電費十二萬元及其於簽約時所付之押租
    金五萬元均應予以抵銷乙節，已為被上訴人於九十一年三月一日本院言詞辯論時
    表示同意，是上訴人此部分之主張應屬有據。
  (二)上訴人另主張以其出資興建廠房未使用年限即工程款六分之二（九十三萬元）亦
    應予以抵銷云云。按承租人就租賃物支出有益費用，因有增加該物之價值者，如
    出租人知其情事而不為反對之表示，於租賃關係終止時，應償還其費用。但以其
    現存之增價額為限。民法第四百三十一條第一項定有明文。又按民法第四百三十
    一條第一項之規定並非強制之規定，當事人間如有相反之特約，自應依其特約辦
    理。最高法院著有二十九年度上字第一五四二號民事判例可資參照。本件被上訴
    人陳稱其於系爭租期第四年後始將租金調為每月三萬元，於租期第一年至第四年
    間，每月租金只收一萬五千元，其意係在補貼上訴人興建廠房之工程款等語，此
    為上訴人所不爭執，且觀諸系爭租約第三條及第十九條明文約定於租期第一年至
    第四年間，每月租金為一萬五千元，於租期第四年後始將租金調為二倍即每月三
    萬元，可見被上訴人所稱於系爭租期前四年僅收取原來租金之一半，係在補貼上
    訴人興建廠房之工程款等語，應與常情無違，堪予採信。是兩造於簽訂系爭租約
    時，既已約定於租期前四年被上訴人僅收取原來租金之一半，以補貼上訴人興建
    廠房之工程款，揆諸首揭說明，上訴人自不得於系爭租約終止時再依民法第四百
    三十一條第一項之規定主張以其出資興建廠房未使用年限即工程款六分之二（九
    十三萬元）予以抵銷。
  (三)末按，民法第三百三十四條規定，二人互負債務，而其給付種類相同者，並均屆
    清償期者，各得以其債務，與他方之債務互相抵銷。是上訴人主張以其得對被上
    訴人請求返還之代繳基本電費十二萬元及押租金五萬元共十七萬元與被上訴人請
    求之租金抵銷，為有理由，逾此部分請求抵銷之金額，即屬無據。則本件被上訴
    人僅得請求上訴人給付租金三十八萬五千元（000000-000000=385000）。
四、從而，被上訴人依系爭租約請求上訴人給付租金三十八萬五千元，係屬正當，原
    審就此部分為上訴人敗訴之判決，且因此部分係民事訴訟法第四百二十七條第二
    項第八款因請求為定期給付之租金之判決，而依同法第三百八十九條第一項第三
    款之規定，依職權宣告假執行，核均無違誤，上訴人仍執前詞，指摘原審判決此
    部分不當，求為廢棄，為無理由，此部分上訴應予駁回。原審命上訴人給付超過
    三十八萬五千元，暨該部分假執行之宣告，尚有未洽，上訴人指摘原判決此部分
    不當，求為廢棄，為有理由，爰將原審判決此部分廢棄改判如主文第二項所示。
五、本件事證已臻明確，兩造其餘之攻擊防禦方法，核與本案之結論不生影響，爰不
    一一贅述，併此敘明。
六、據上論結，本件上訴為一部有理由、一部無理由，依民事訴訟法第四百三十六條
    之一第三項、第四百五十條、第四百四十九條第一項、第七十九條但書，判決如
    主文。
中　　　華　　　民　　　國　　九十一　　年　　　三　　　月　　 十五 　　日
                              臺灣臺中地方法院民事第四庭
~B審判長法官　張恩賜
~B法　　　官　林洲富
~B法　　　官　許秀芬
右為正本係照原本作成
不得上訴。
中　　　華　　　民　　　國　　九十一　　年　　　三　　　月　　 十五 　　日
~B法院書記官
